【裁判字號】    98,台抗,418
【裁判日期】    980604
【裁判案由】    假扣押
【裁判全文】
最高法院民事裁定              九十八年度台抗字第四一八號
再 抗告 人  乙○○
訴訟代理人  周滄賢律師
上列再抗告人因與相對人甲○○間聲請假扣押事件，對於中華民
國九十八年四月一日台灣高等法院裁定（九十八年度抗字第四六
一號），提起再抗告，本院裁定如下：
    主  文
原裁定廢棄，應由台灣高等法院更為裁定。
    理  由
按請求及假扣押之原因，應釋明之。前項釋明如有不足，而債權
人陳明願供擔保或法院認為適當者，法院得定相當之擔保，命供
擔保後為假扣押，民事訴訟法第五百二十六條第一項、第二項定
有明文。故債權人就假扣押之原因全未釋明時，固不得以供擔保
代之；惟如已釋明，僅係釋明不足，法院自得命債權人供擔保後
為假扣押。而所謂假扣押之原因，依同法第五百二十三條第一項
規定，係指有日後不能強制執行或甚難執行之虞；其情形自不以
債務人浪費財產，增加負擔或就其財產為不利益之處分，將達於
無資力之狀態，或債務人移住遠處、逃匿無蹤或隱匿財產為限。
又稱「釋明」者，係使法院就某事實之存否，得到大致為正當之
心證，即為已足，與「證明」係當事人提出之證據方法，足使法
院產生堅強心證，可以確信其主張為真實者，尚有不同。本件再
抗告人向台灣台北地方法院（下稱台北地院）聲請就相對人之財
產為假扣押，經該法院裁定准供擔保後為假扣押，相對人對之提
起抗告，原法院以：再抗告人就假扣押之請求及原因，雖提出九
十七年三月十八日相對人財產歸屬資料清單、台北地院九十七年
七月三日北院隆九七執全荒字第一三五四號函及附件等證據以為
釋明，惟查上開相對人財產歸屬資料清單固記載其投資長聖投資
股份有限公司（下稱長聖公司）新台幣（下同）六百十二萬五千
元，第一金融控股股份有限公司（下稱第一金控公司）二千二百
八十七萬一千八百五十元、健鼎科技股份有限公司（下稱健鼎公
司）三十三萬三千元，然台北地院上開函件謂再抗告人提出之長
聖公司股東名冊記載相對人並非該公司股東，無股份可供執行；
該函之附件金鼎綜合證券股份有限公司（下稱金鼎證券公司）九
十七年六月二十日陳報狀稱「已照執行命令扣押債務人甲○○（
即相對人）代號二八九二第一金（即第一金控公司）三百六十八
股」、元大證券股份有限公司（下稱元大證券公司）九十七年六
月十九日陳報狀謂「已扣押債務人甲○○（即相對人）證券委託
帳戶內健鼎（即健鼎公司）四千六百六十二股」，且再抗告人並
未釋明相對人於第一金控公司價值二千二百八十七萬一千八百五
十元之投資為若干股，自無以查扣相對人該公司三百六十八股，
即認其有脫產之情。綜上，再抗告人所提證據無從認其已釋明本
件有假扣押之原因，縱陳明願供擔保補其釋明之不足，其假扣押
之聲請仍不應准許等詞，因而將台北地院之裁定廢棄，改為裁定
駁回再抗告人之聲請。經查再抗告人提出相對人於九十七年三月
十八日之財產歸屬資料清單既載明其長聖公司投資價值計六百十
二萬五千元、第一金控公司投資價值計二千二百八十七萬一千八
百五十元，然再抗告人謂相對人除已處分其所有長聖公司全部股
份外，其所有第一金控公司投資僅剩三百六十八股，足見相對人
確有處分財產致脫產之虞，伊代位訴外人楊娉婷對相對人行使剩
餘財產分配請求權，提起本案訴訟，請求給付楊娉婷三千六百萬
元本息，由伊代為受領。若不許伊就相對人財產為假扣押，將使
伊日後無法或難以強制執行等語。綜觀再抗告人上開陳述及所提
出之證據，尚難謂其就假扣押原因全未釋明，有未盡釋明之責。
至原法院若認再抗告人之釋明有不足，依首開說明，非不得命其
供相當之擔保予以補足。原法院未遑詳酌，遽以上開理由，裁定
駁回再抗告人假扣押之聲請，自有適用法規顯有錯誤之情事。再
抗告論旨，執以指摘原裁定違法，求予廢棄，非無理由。
據上論結，本件再抗告為有理由。依民事訴訟法第四百九十五條
之一第二項、第四百七十七條第一項、第四百七十八條第二項，
裁定如主文。
中    華    民    國  九十八  年    六    月    四    日
                      最高法院民事第四庭
                          審判長法官  劉  延  村
                                法官  許  澍  林
                                法官  黃  秀  得
                                法官  許  正  順
                                法官  魏  大  喨
      本件正本證明與原本無異
                                      書  記  官
中    華    民    國  九十八  年    六    月   十六   日
                                                      Ｅ


司法院資訊處製作；財團法人民間司法改革基金會備份。
